臺灣高等法院刑事判決　　　 九十三年度交上訴字第一七九號
　　上　訴　人
　　即　被　告　丙○○
上列上訴人因業務過失傷害等案件，不服台灣基隆地方法院九十
三年度交訴字第二四號，中華民國九十三年十月五日第一審判決
（起訴案號：台灣基隆地方法院檢察署九十三年度調偵字第七一
號）提起上訴，本院判決如下：
    主  文
原判決關於過失傷害部分撤銷。
丙○○從事業務之人，因業務上之過失傷害人，處有期徒刑貳月
。如易科罰金，以佰元折算壹日。
其他上訴駁回。
上訴駁回部分及撤銷改判部分所處之刑，應執行有期徒刑柒月，
如易科罰金，以佰元折算壹日。
    事  實
一、丙○○在果菜市場工作，平時駕車運送水果，係從事駕駛業
    務之人。其於民國九十三年二月四日中午十一時五十分許，
    駕駛其所有車牌號碼九Ｋ─二八二八號小貨車，沿基隆市○○路，由北往南方向行駛，行經南榮路與南新街口，欲左轉
    進入南新街，應注意遵守燈光號誌之指示，及車前狀況，隨
    時採取必要之安全措施，且依當時狀況並無不能注意之情事
    ，竟疏未注意，貿然闖越紅燈，左轉進入南新街。適有甲○○騎乘車牌號碼ＬＤＰ─六五三號機車，後載其妻乙○○○
    ，自南新街駛至該路口，丙○○小貨車左後側斗蓬架擦撞甲○○機車方向燈外罩之透明塑膠罩，致甲○○、乙○○○人
    車倒地，甲○○受有下頷撕裂傷、左手背兩處撕裂傷，乙○○○左側外旋神經癱瘓、左側臉頰擦傷、顱底骨骨折、左側
    眼眶骨骨折、氣腦症、腦脊髓膜液鼻漏等傷害。丙○○駕駛
    車輛肇事致甲○○、乙○○○受傷後，未停車察看、報警處
    理或救護傷患，另行起意，駕車逃逸，經路人記下車號報警
    循線查獲。
二、案經被害人甲○○告訴由基隆市警察局第一分局報請臺灣基
    隆地方法院檢察署檢察官偵查起訴。
    理  由
一、訊據上訴人即被告丙○○，矢口否認有過失傷害及肇事逃逸
    之犯行，辯稱：案發當天下雨，駕駛小貨車行經肇事地點，
    不知道有發生擦撞機車之事情，也無逃逸之故意云云。
二、惟查：
（一）右揭事實，業據告訴人甲○○、乙○○○指述綦詳，並經
      駕車經過現場之目擊證人翟翔於警詢中、張瑞強於警、偵
      訊時證述屬實（見九十三年度偵字第一六五五號卷第十一
      頁、第十四頁、第四十九頁）。證人張瑞強並於原審證稱
      ：「我是在南榮路上往市區的方向，案發地點在我的右前
      方。我當時是被同事翟翔用自小客車載，我坐右前座」、
      「當時被害人機車前方沒車，後面有壹台計程車，旁邊有
      兩、三輛機車」、「當時從南榮路左轉上南新街的車輛除
      被告車之外，沒有別的車」、「被告的貨車是違規紅燈左
      轉，貨車開離以後正好看到被害人的機車已經倒在地上」
      、「我馬上打一一九並記下車號」、「我抄的車號有跟被
      害人後方的計程車司機核對過」、「當時看到的自小貨車
      ，就是卷內照片所示的貨車，當時帆布篷有拉下來」等語
      （見原審卷第三十六頁、第三十七頁），足見告訴人甲○○等騎乘之機車，係遭闖紅燈左轉之被告小貨車所撞及。
      此外，復有道路交通事故調查報告表（一）（二）、道路
      交通事故現場圖、現場及車損相片十一幀、被告車輛照片
      九幀、基隆市○○○○○道路交通事故肇事逃逸追查表、
      基隆市警察局交通隊肇事逃逸致人受傷交通事故查訪資料
      三份、車號查詢汽車車籍三份、告訴人張武雄、乙○○○
      受傷之驗傷診斷書各一份在卷可稽。
（二）按汽車行駛至交岔路口，其行進、轉彎，應遵守燈光號誌
      之指示；又汽車行駛時，駕駛人應注意車前狀況，並隨時
      採取必要之安全措施，道路交通安全規則第九十四條第三
      項、第一百零二條一項第一款定有明文。依據道路交通事
      故調查報告表（一）（二）、告訴人甲○○之指訴、證人
      張瑞強之證詞，本件肇事時為雨天、日間自然光線、三岔
      路口、路面無缺陷、亦無障礙物，視距良好，並無不能注
      意之情事，詎其仍疏未注意，違規闖紅燈左轉，以致肇事
      ，被告過失責任甚為明確，且與告訴人之受傷間，有相當
      因果關係。
（三）又被告於本件車禍發生後未曾下車察看，報警處理或救護
      告訴人即行離去，業據被告自承不諱，並據告訴人指述屬
      實，證人張瑞強於原審也證稱：「（肇事自小貨車經過案
      發地點，我看到他車身有抖一下。可能是壓到安全帽」、
      「肇事自小貨車有鈍一下就往前開走」等語（見原審卷第
      三十七頁），足見被告知悉肇事，仍駕車逃逸，至為顯然
      。
（四）綜上所述，被告所辯，為卸責之詞，不足採信，其事證明
      確，犯行堪以認定，應予依法論科。
三、核被告所為，係犯刑法第二百八十四條第二項前段之業務過
    失傷害罪及第一百八十五條之四駕駛動力交通工具肇事致人
    受傷而逃逸罪。被告以一過失行為，同時使告訴人二人受傷
    ，為想像競合關係，屬裁判上一罪，應從一重之過失傷害罪
    處斷。又被告於肇事後，不報警處理、察看救護，駕車逃逸
    ，與過失傷害罪，犯意各別，罪質互殊，應分論併罰。
四、原審對被告駕車肇事逃逸部分基此認定，爰引刑法第一百八
    十五條之四、第四十一條第一項前段，罰金罰鍰提高標準條
    例第二條等規定，審酌被告所生之危害、犯罪後態度等一切
    情狀，判處有期徒刑六月，如易科罰金以三百元折算一日。
    其認事用法，均無不合。又被告於上訴本院後，雖就過失傷
    害部分與告訴人等成立和解，惟被告駕車肇事後，即加速逃
    逸，置告訴人於不顧，幸經目擊者記下車號，始能查獲，實
    不宜宣告緩刑。被告上訴意旨，仍執前詞，否認犯罪，為無
    理由，此部分上訴應予駁回。被告過失傷害部分，原審為有
    罪科刑之判決，固非無見。惟原審係以被告未與告訴人和解
    ，為其量刑理由重要依據。被告上訴本院已與告訴人和解，
    並已履行完畢，有和解筆錄及和解書在卷可按，致原判決量
    刑失其均衡。被告上訴意旨，認原判決量刑不當，尚非全無
    理由，應由本院原判決過失傷害部分撤銷改判。爰審酌被告
    過失之程度、被害人所受之傷勢、被告與告訴人已和解等一
    切情狀，乃量處如主文二項所示之刑。上訴駁回部分及撤銷
    改判部分所定之刑，並定應執行之刑及易科罰金之折算標準
    。
五、據上論斷，應依刑事訴訟法第三百六十八條、第三百六十九
    條第一項前段、第三百六十四條、第二百九十九條第一項前
    段、刑法第二百八十四條第二項、第五十五條、第四十一條
    第一項前段、第五十一條第五款，罰金罰鍰提高標準條例第
    一條前段、第二條，判決如主文。
本案經檢察官劉靜婉到庭執行職務。
中　　華　　民　　國　　94　　年 　　1　　月　　19　　日
                  臺灣高等法院刑事第二十三庭
                            審判長法  官  趙　功　恆
                                  法  官  李　春　地
                                  法  官  鄧　振　球
以上正本證明與原本無異。
駕車肇事逃逸部分如不服本判決，應於收受送達後十日內向本院
提出上訴書狀，其未敘述上訴之理由者並得於提起上訴後十日內
向本院補提理由書（均須按他造當事人之人數附繕本）。
過失傷害部分，不得上訴。
                                  書記官  孫　佩　琳
中　　華　　民　　國　　94　　年　　1 　　月　　19　　日
附錄本案論罪科刑法條全文：
刑法第二百八十四條第二項
從事業務之人，因業務上之過失傷害人者，處一年以下有期徒刑
、拘役或一千元以下罰金，致重傷者，處三年以下有期徒刑、拘
役或二千元以下罰金。
刑法第一百八十五條之四
駕駛動力交通工具肇事，致人死傷而逃逸者，處六月以上五年以
下有期徒刑。
